【裁判字號】    98,中交簡上,692
【裁判日期】    980731
【裁判案由】    肇事逃逸罪
【裁判全文】
臺灣臺中地方法院刑事判決         98年度中交簡上字第692號
上  訴  人
即  被  告  甲○○
上列上訴人即被告因肇事逃逸罪案件，不服本院臺中簡易庭民國
98年6月8日98年度中交簡字第1104號刑事簡易判決（檢察官聲請
簡易判決處刑案號：98年度偵字第8665號），提起上訴，本院管
轄第二審合議庭判決如下︰
    主      文
上訴駁回。
    犯罪事實及理由
一、本案經本院合議庭審理結果，認第一審簡易判決之認事用法
    及量刑均無不當，應予維持，並引用臺灣臺中地方法院檢察
    署檢察官聲請簡易判決處刑書及本院第一審刑事簡易判決書
    之記載（如附件所示）。
二、上訴人即被告甲○○上訴意旨略以：其於車禍事故發生時本
    即擬自文心路左轉公益路，而其車輛遭證人乙○○衝擊安全
    氣囊爆裂、引擎鎖死而滑行，且當時其車輛之車門雖可開啟
    ，但電門卻無法關閉，造成其無法下車；併當時車內都是煙
    霧、其又因飲酒及車輛撞擊影響，致頭很暈，因此並不知道
    證人乙○○等已經受傷，另其於員警到場處理時，亦在現場
    靜待警方處理，其確實無肇事逃逸之故意云云。
三、本院認：
  (一)按駕駛動力交通工具肇事致人死傷而逃逸者，刑法已於88年
    4月21日公布增訂第185條之4之處罰規定，並自同年4月23日
    開始生效，考立法精神在於因駕駛動力交通工具而肇事，並
    致人員傷亡之結果發生時，不論參與者究係撞人或被撞、有
    無過失，皆應防止死傷之擴大、負有救助傷患之義務，是駕
    駛人明知已駕車肇事，客觀上復能預見將因而發生傷亡結果
    ，縱曾短暫下車查看傷亡情事，但未實際予以實施救助，而
    仍逃逸以圖免刑責，自應以該罪相繩。而查：
  (1)本件被告於駕車肇事後，確曾短暫下車查看，然卻未參與救
    助傷患，反上車繼續駕車前行離去等節，已經為上訴人即被
    告甲○○所自承不諱，並經證人乙○○於本院審理中到庭證
    述屬實，已可認定，故上訴人即被告甲○○上訴辯稱其當時
    未下車，不清楚發生何事云云，顯非事實，上訴人即被告甲○○此部分上訴理由，已不可信。
  (2)再者，雖上訴人即被告甲○○又就此改口辯稱：係因當時其
    下車察看後，本來要上車打電話，但才一上車，車子就突然
    暴衝出去，而且當時其頭很暈，站都站不住，不清楚證人乙○○等人已經受傷云云。惟證人乙○○於本院審理中到庭結
    證稱：車禍發生之後，上訴人即被告有下車，當時他車子不
    能動，停在車禍現場的公益路與文心路口附近靠公益路的安
    全島中間，我一看他下車，立刻就跟著下車詢問他是怎麼開
    車的，但他卻不理我，反拿起手機講電話，並一邊講一邊走
    向車子，講完電話就把車子開走，他開走的時候，他的車子
    後輪已經鎖死，他仍然猛催油門沿著公益路開往大墩路方向
    ，使車子冒出白煙，當時被告猛催油門聲音很大聲，剛好此
    時有巡邏警網經過，我就趕緊去攔並告訴警察他開往何方向
    等語在卷可按。可見上訴人即被告甲○○係故意離開現場，
    並非車輛暴衝所致，否則當時其車輛既已因受創、輪胎更已
    遭鎖死而停置在現場，又豈會在其上車後，就又可以往前繼
    續行駛離去，另其當時亦已經下車在打電話，其又何須再刻
    意返回車上，更不顧證人乙○○之阻止，反加速離去？況且
    ，本案車禍事故地點與上訴人即被告甲○○最後為警查獲地
    點，即公益路與大英街口處間（上訴人即被告甲○○之車輛
    係停在大英街路段中間，下同），二者相隔約200公尺，其
    間復設有另一街口等情，亦經證人即本件承辦警員丙○○於
    本院審理中到庭結證甚詳，而上訴人即被告甲○○既可駕駛
    車輛安然橫越街口，並行駛長達約200公尺，可見該車輛始
    終在其掌控之中，並無暴衝之情事，否則其車輛就不可能能
    安然應付此間複雜之路況，並行駛如此長之距離，益見其辯
    稱係車輛自行暴衝離去等語，確非事實，無可採信。此外，
    觀之卷附車損及車禍現場照片所示，肇事後之證人乙○○車
    輛之車頭嚴重凹陷、上訴人即被告甲○○之車輛右前部亦嚴
    重毀損、右前車輪破裂，另上訴人即被告甲○○於本院審理
    中更係不斷陳稱：當時車上安全氣囊已經爆開，其已經受傷
    等語，足見證人乙○○車輛與上訴人即被告甲○○車輛，發
    生相撞時之撞擊力，何其巨大，衡諸通常事理，上訴人即被
    告被告甲○○應無不能預見證人乙○○等人將因此受有傷害
    、或命危之理，且徵之上訴人即被告甲○○自承其當時亦經
    受傷一節，則與其相對撞，且車輛受損情形較其更嚴重之證
    人乙○○等人，又豈可能毫髮無傷，上訴人即被告甲○○既
    因親身參與本件事故，而深刻體知證人乙○○等人之生命、
    身體危險，竟未予以救助，反駕車逃逸，明顯有肇事後逃逸
    之情事甚明，其辯稱：不知當時證人乙○○等人有受傷，其
    確無逃逸故意云云，要乃推諉，自不可信。
  (3)再者，車禍肇責不易判斷，參與者除救助傷患之必要外，本
    應盡力維護現場完整，以利採證之順利進行，俾助事後歸責
    之釐清，為眾所週知之事實，無庸舉證，上訴人即被告甲○○為智慮健全之成年人，復領有合格駕駛執照，對此衡無不
    能認識之理，甚較一般人負有較高之遵循義務，然其非為救
    助傷患，卻恣意移動車輛，已如前述，除背於常情外，更適
    以窺見其逃逸之心態。況證人丙○○接獲報案通知後，隨即
    趕赴現場處理，發現上訴人即被告甲○○已離開現場，嗣經
    路人提供線索，始在公益路與大英街口處查獲上訴人即被告
    甲○○，惟經盤問及證人乙○○之指認後，上訴人即被告甲○○仍矢口否認其係駕駛人，並推稱係其友人駕駛該車輛肇
    事，並通知友人到場呼援，嗣因證人丙○○提醒其友人頂替
    之刑責，該等友人始未為其他表示，乃上訴人即被告甲○○
    亦才於稍後至警局製作筆錄時，向證人丙○○坦承係其駕駛
    車輛肇事等經過情節，業經證人丙○○於本院審理中到庭結
    證屬實，並為上訴人即被告甲○○所坦認，則上訴人即被告
    甲○○既自稱係因車輛暴衝才離開現場，更表示不知道證人
    乙○○等人受有傷情，而坦蕩無愧，依常情，自可向警方即
    時說明經過，並坦承係車輛駕駛者，當無汲汲於通知友人到
    場呼援，並向警方表示係其友人駕駛該車輛肇事等語，甚更
    在證人乙○○已經出面指認之情況下，仍避諱而不當場坦承
    係其駕駛等情，是上訴人即被告甲○○上開所稱，顯與常情
    相違，要不可信，更徵其逃逸之心態。
  (二)據上，本件上訴人即被告甲○○所提上訴理由，均無理由，
    應予以駁回。
據上論斷，應依刑事訴訟法第455條之1第1項、第3項、第368條
，判決如主文。
本案經檢察官丁○○到庭執行職務。
中    華    民    國    98    年    7    月    31    日
                  刑事第17庭    審判長法  官  高文崇
                                      法  官  張清洲
                                      法  官  林世民
以上正本證明與原本無異。
本件不得上訴。
                                      書記官  紀俊源
中    華    民    國    98    年    7    月    31    日
附錄論罪科刑法條：
中華民國刑法第185條之4
駕駛動力交通工具肇事，致人死傷而逃逸者，處6月以上5年以下
有期徒刑。


司法院資訊處製作；財團法人民間司法改革基金會備份。
